【裁判字號】    92,重訴,16
【裁判日期】    921205
【裁判案由】    殺人
【裁判全文】
臺灣板橋地方法院刑事判決                          九十二年度重訴字第一六號
    公  訴  人  臺灣板橋地方法院檢察署檢察官
    被      告  乙○○
    選任辯護人  林禮模律師
右列被告因殺人案件，經檢察官提起公訴（九十二年度偵字第四八四六號）並與本院
九十二年度重訴字第九號案件合併審理，本院判決如左：
    主  文
乙○○共同殺人，累犯，處無期徒刑，褫奪公權終身。
    事  實
一、乙○○有妨害自由、竊盜及賭博等多項前案記錄，其中曾因賭博案件，經本院以
    八十九年度簡字第七四號判處有期徒刑五月，如易科罰金以三百元折算一日，於
    民國八十九年八月十一日准予易科罰金執行完畢。猶不知警惕，復於九十年一月
    三十日晚間向宇志芳（另經本院以九十二年度重訴字第九號判處無罪）借用車牌
    號碼五Ｇ─四七四二號休旅車，並於同年月三十一日凌晨四時許與至台北縣樹林
    市鎮○街，下車至東京遊藝場附近，而前開休旅車則由年籍姓名不詳之成年男子
    駕駛（起訴書誤認為乙○○），嗣因前開休旅車駛至鎮前街七號前，該車左前方
    擦撞車牌號碼ＦＤ─四七四二號自用小客車之右後輪上方，前開休旅車之駕駛即
    下車，手持鋁棒，先將車牌號碼ＦＤ─四七四二號自用小客車後車窗玻璃打破（
    毀損部分未據告訴），前開自用小客車駕駛林子賢則下車察看，休旅車駕駛竟基
    於殺人之犯意，持前開鋁棒欲毆打林子賢，遭林子賢反抗並爭奪鋁棒，進而與休
    旅車駕駛拉扯，乙○○見狀，由東京遊藝場騎樓下跑出，竟與前開年籍姓名不詳
    駕駛休旅車之成年男子共同基於殺人之犯意聯絡，以徒手毆打林子賢頭部，並用
    右腳踹林子賢，前開鋁棒於是遭休旅車駕駛搶回，休旅車駕駛即持鋁棒毆擊林子
    賢頭部，林子賢因而倒地後，仍繼續朝林子賢頭部毆擊，乙○○則用腳踹林子賢
    ，致使林子賢受有頭臉部鈍器傷致頭臉骨骨折出血休克死亡，乙○○及前開年籍
    姓名不詳之成年男子則一同坐上前開休旅車駛離現場。嗣為警循線查獲。
二、案經林子賢之父告訴台北縣政府警察局樹林分局報告臺灣板橋地方法院檢察署檢
    察官偵查起訴。
    理  由
一、
（一）就證據能力部分，公訴人所援引之秘密證人Ａ１於警詢中之證述及秘密證人Ａ
      ２委請他人代筆所為之書面陳述（秘密證人Ａ１、Ａ２年籍姓名均封存於卷內
      ），雖為被告以外之人於審判外之言詞及書面陳述，惟被告及辯護人知有前開
      情形，而未於言詞辯論終結前聲明異議，且並於準備期日中陳明對於前開證據
      之證據能力沒有意見，自得引為為證據。而秘密證人Ａ１、Ａ２於偵查中向檢
      察官所為之陳述，亦經公訴人引為證據，然被告及辯護人並未爭執前開證據之
      證據能力，復未舉出積極確切之事證具體指摘何者「顯有不可信之情況」。證
      人李偉武、李定義於偵查中向檢察官所為之陳述，亦經被告及辯護人引為證據
      ，然公訴人並未爭執前開證據之證據能力，復未舉出積極確切之事證具體指摘
      何者「顯有不可信之情況」，均得為證據。至於宇志芳之供述，係以共同被告
      身分應訊，而非以證人身分所為之證述，自亦應有證據能力，合先敘明。
（二）訊據被告乙○○業已坦承其與同案被告宇志芳、李偉武等人先在台北縣樹林市
      ○○街藥浴店賭博後，曾一同搭乘車牌號碼五Ｇ─四七四二號休旅車至同市○
      ○街李定義經營之茶葉店，被告並於上址向同案被告宇志芳借用該車，於案發
      時其亦在同市鎮○街七號前參與毆打被害人林子賢致死之事實，核與同案被告
      宇志芳於檢察官偵訊及本院調查、審理中所述有將該車借予被告使用之證詞相
      符。證人李偉武於本院九十二年十一月二十日審理時亦證稱：吃毛蟹時被告沒
      有在場，被告載其等至茶葉行就走掉了等語。證人李定義於檢察官九十二年二
      月二十日偵訊中且證稱：於九十年一月三十日晚間同案被告宇志芳有到茶葉行
      吃毛蟹，當時一起到達的只有被告及李偉武（綽號「阿弟仔」）等語。且為警
      於車牌號碼五Ｇ─四七四二號休旅車右前座後方置物袋內所採集之保特瓶一瓶
      ，經送往內政部警政署刑事警察局指紋鑑驗結果，認所採集其中一枚指紋，經
      輸入電腦析鑑系統並人工確認比對，發現與該局檔存被告指紋卡之左環指指紋
      相符，有該局九十年二月十五日（九０）刑紋字第一八三六六號鑑驗書乙紙在
      卷可稽。而前開車牌號碼五Ｇ─四七四二號休旅車上所採取之血跡，經送往該
      局為ＤＮＡ型別鑑定結果，認前開血跡與被害人林子賢血液ＤＮＡ之ＳＴＲ型
      別相同，亦有該局九十年三月一日（九十）刑醫字第一八五七六號鑑驗書乙紙
      附卷可憑，足徵被告前開供述與事實相符。
（三）被告雖供稱：當時確實只有其一個人開車去，其去案發現場是要還同案被告宇
      志芳弟弟車，沒有遇到，回頭時才與被害人發生擦撞，擦撞後就起衝突，兩人
      先起口角，其就回車上拿球棒，其就拿球棒打被害人，其打倒被害人倒地之後
      就拿球棒砸後車窗玻璃，只有其一個人所為等情，似為自白犯罪。然查：被告
      就案發之經過，與目擊證人Ａ１及Ａ２證述情節均有出入，其中就加害人之人
      數而言，被告雖迭次辯稱僅有其一人行兇，然秘密證人Ａ１於歷次警詢、檢察
      官偵訊及本院調查審理中始終證述有兩個人，一個人拿棍棒，另外一個人在旁
      邊站著，拿棍棒者朝被害人頭部敲下去，被害人就流血，其與另外一個在旁邊
      看的人慢慢走回去車內等語。秘密證人Ａ２亦迭次於委請他人代筆之書面陳述
      、檢察官偵訊及本院調查、審理中均證述：休旅車慢慢撞倒前面車子的後方，
      休旅車司機先下車，下車後拿鐵棍敲車子，敲完車子後被撞車子司機下車看，
      休旅車司機見狀就打人，被撞車子的司機就開始搶棍子，後來就有一個人跑出
      來，跑出來的那個人就朝被害人臉上打了一拳，後來用右腳踹他，鐵棍又被休
      旅車司機搶走，休旅車司機就打被害人頭部，被害人倒下來，休旅車司機要走
      之前又打了被害人幾下，打到被害人不會動才走，後來跑出來之人是用腳踹了
      被害人好幾下等語，亦即秘密證人Ａ１、Ａ２均證稱共有二人，而非被告供述
      之一人，而秘密證人Ａ１、Ａ２僅係路經該處之人，與被告並無利害關係，前
      開證人前後一致之證詞顯屬較為可採，則案發當時在場之人除持棍棒之人及被
      害人外，應尚有一名毆打被害人之人，被告辯稱僅有其一人行兇，應係迴護另
      一名加害人之詞。又被告雖稱乃是被害人之車倒車碰撞其車云云，然秘密證人
      Ａ２卻證稱休旅車自後慢慢撞到被害人之車等語（參秘密證人Ａ２委請他人代
      為書寫之書面陳述、本院九十二年八月二十日訊問筆錄、本院審理筆錄），兩
      者亦不一致。而對於如何毆打被害人乙節，被告係稱其拿出一支鋁棒，被害人
      也拿了工具，其等就開始對敲，地點在其車頭，其等一直在敲，直到其車尾巴
      部云云（參檢察官九十年三月五日偵訊筆錄），而秘密證人Ａ２證述持棍棒毆
      擊被害人之情形則為休旅車司機見狀就打人，被撞車子的司機就開始搶棍子，
      後來就有一個人跑出來，跑出來的那個人就朝被害人臉上打了一拳，後來用右
      腳踹他，鐵棍又被休旅車司機搶走，休旅車司機就打被害人頭部，被害人倒下
      來，休旅車司機要走之前又打了被害人幾下，打到被害人不會動才走等語（參
      檢察官九十年四月十七日偵訊筆錄、本院九十二年八月二十日訊問筆錄及同年
      十一月十九日審理筆錄），亦不相符。再者，被告復稱其係將被害人打倒在地
      後拿球棒砸被害人後車窗玻璃云云，惟秘密證人Ａ２迭於前開書面陳述、檢察
      官九十年四月十七日偵訊時、本院調查及審理時均證稱拿棍子之人係先將被害
      人車之後車窗玻璃打破，再以棍棒動手毆打被害人，更不一致。則倘被告確為
      駕駛休旅車持棍棒毆擊被害人之人，又自白全部犯罪事實，其對於究竟其車如
      何擦撞被害人駕駛之車輛，如何持棍棒毆打被害人，及究竟係先行敲破被害人
      駕駛之車輛之後車窗玻璃，還是先毆擊被害人，供述豈有與秘密證人Ａ１、Ａ
      ２證述相違之理。參諸秘密證人Ａ１於檢察官九十年四月十日偵訊時及本院審
      理時均排除被告即為持棍棒毆擊被害人之人，則被告前開供述亦應係迴護真正
      持棍棒毆擊被害人之人，其應為自騎樓跑出而以徒手毆打被害人頭部，及以腳
      踹被害人之人。
（四）而被害人林子賢確因頭臉部鈍傷骨折出血死亡之事實，業經臺灣板橋地方法院
      檢察署督同法醫師相驗屬實，製有勘驗筆錄、相驗屍體證明書、驗斷書及法務
      部法醫研究所（九０）法醫所醫鑑字第０一五三號鑑定書各乙紙在卷可稽，
（五）按「刑法上殺人罪與傷害人致死罪之區別，本視加害人有無殺意為斷，被害人
      所受之傷害程度，固不能據為認定有無殺意之唯一標準，但加害人之下手情形
      如何，於審究犯意方面，仍不失為重要參考資料」「殺人與傷害人致死之區別
      ，應以加害人有無殺意為斷，不能因與被害人素不相識，原無宿怨，即認為無
      殺人之故意」「頭部乃人體要害，以鋁製球棒毆打人體頭部當足致人於死，應
      為上訴人所熟知，上訴人竟以鋁製球棒毆打被害人莊莊烈頭部數下，造成上開
      傷害，難謂其無殺人之犯意」，最高法院二十年度非字第一０四號、五十一年
      度台上字第一二九一號判例、九十一年度台上字第六九八七號判決可資參照。
      查：本件經法醫師方中民鑑定，依肉眼觀察結果，認被害人左側臉於左眉見裂
      傷（三乘以零點五公分），左頰挫傷二乘以二公分，眼球破裂下凹，眼眶骨折
      ，瞳孔零點四公分直徑，眼結膜瘀血，無黃疸；耳、鼻無異常，口上唇腫脹變
      形，其內下顎骨骨折，下唇有挫傷，下巴有挫擦傷二點五乘以二公分，頸部、
      胸部、腹部無異常無外傷，雙手背有挫傷；顱腔頭皮無出血，骨折見於左蝶骨
      翼（眼眶上），無腦膜，腦實質出血異常；肺無異物，水腫、瘀血著明；喉有
      水腫，無異物，無炎症反應，腦無水腫有瘀血。依病理檢查結果，認因頭臉部
      鈍器傷致頭臉骨骨折出血休克死亡，他殺。有關被害人其頭臉之傷勢從解剖檢
      驗判斷應是重型鈍器，極可能為堅木、金屬類或二者同時存在，有法醫研究所
      前開鑑定書乙紙可參，由前開被害人所受之傷勢觀察，被害人所受之傷勢均集
      中在頭臉之部位，且受傷部位多處，足徵被害人頭臉部位曾遭受多次重擊。參
      諸秘密證人Ａ２證稱年籍姓名不詳之成年男子係以鋁棒毆擊被害人頭部，被害
      人倒地後，仍繼續朝被害人頭部毆擊，秘密證人Ａ１亦證稱前開男子係持棍棒
      朝業已躺在地上之被害人頭部毆打，而頭部乃是人體之要害部位，若持鋁製球
      棒重擊頭部數下，足以致人於死，前開男子應難以推諉無此認識，竟持鋁棒朝
      被害人頭部痛擊，被害人倒地不起後，猶持前開鋁棒繼續朝被害人頭部毆打，
      其應有殺人犯意自明。被告見其開男子與被害人相持不下，仍由騎樓處跑出以
      徒手毆打被害人頭部，並用右腳踹被害人，前開鋁棒於是遭前開男子搶回，而
      持之毆擊被害人頭部，被害人倒地後，仍繼續朝被害人頭部毆擊，被告則用腳
      踹被害人，其於前開男子以鋁棒痛擊被害人時，並未加以阻止，猶以腳踹被害
      人，毆擊完後，更一同搭乘前開車牌號碼五Ｇ─四七四二號休旅車離去，被告
      與前開年籍姓名不詳之成年男子間，顯係基於殺人之犯意聯絡與行為分擔而為
      。此外並有現場、被害人、車牌號碼五Ｇ─四七四二號休旅車相片八十二幀在
      卷可按。本件事證明確，被告犯行，堪予認定。
二、核被告所為，係犯刑法第二百七十一條第一項之殺人罪。被告與年籍姓名不詳之
    成年男子間，有犯意之聯絡與行為之分擔，皆為共同正犯。又被告曾因賭博案件
    ，經本院以八十九年度簡字第七四號判處有期徒刑五月，如易科罰金以三百元折
    算一日，於八十九年八月十一日准予易科罰金執行完畢，有卷附之臺灣高等法院
    被告全國前案紀錄表可按，其受有期徒刑之執行完畢，五年以內再犯有期徒刑以
    上之罪，為累犯，除死刑、無期徒刑部分刑法第六十四條第一項、第六十五條第
    一項不得加重外，有期徒刑部分依法加重其刑。爰審酌被告與前開年籍姓名不詳
    之成年男子僅因車輛擦撞細故，即共同持鋁棒毆擊被害人林子賢之頭臉部，至被
    害人倒地後猶持鋁棒繼續毆擊被害人頭部，被害人即因頭臉部鈍傷骨折出血慘死
    街頭，手段極為兇殘，兼衡其犯罪之動機、目的、手段，犯罪時所受之刺激及其
    品性、生活狀況、智識程度、犯罪所生之損害，業與被害人之父母甲○○及許月
    嬌調解成立，有台北縣樹林市調解委員會調解書影本乙紙在卷可稽，及犯罪後迴
    護另一加害人態度不佳等一切情狀，量處如主文所示之刑。公訴人雖具體求刑有
    期徒刑二十年，惟參酌被告並未完全自白犯罪，且仍迴護前開年籍姓名不詳之成
    年男子，其等下手之手段兇殘，惡性重大，本院認處有期徒刑二十年猶嫌過輕，
    附此敘明。又被告僅因細故其取人性命，依其犯罪情節，認有褫奪公權之必要，
    並諭知如主文所示之褫奪公權。扣案之鋁棒一支，縱為被告與年籍姓名不詳之成
    年男子共同為殺人犯行所用之物，然非被告所有，係同案被告宇志芳所有之物，
    且非屬違禁物，爰不為沒收之諭知。
據上論斷，應依刑事訴訟法第二百九十九條第一項前段，刑法第二十八條、第二百七
十一條第一項、第四十七條、第三十七條第一項，判決如主文。
本案經檢察官黃正綱到庭執行職務。
中      華      民      國     九十二     年     十二     月     五     日
                                  臺灣板橋地方法院刑事第五庭
                                      審判長法  官  古秋菊
                                            法  官崔玲琦
                                            法  官  張宏節
右正本證明與原本無異。
如不服本判決，應於判決送達後十日內向本院提出上訴狀。
                                            書記官  李淑秋
中      華      民      國     九十二     年     十二     月    十二    日
附錄本案論罪科刑法條全文
刑法第二百七十一條：
殺人者，處死刑、無期徒刑或十年以上有期徒刑。
前項之未遂犯罰之。
預備犯第一項之罪者，處二年以下有期徒刑。


司法院資訊處製作；財團法人民間司法改革基金會備份。
